【裁判字號】    95,訴,3662
【裁判日期】    951229
【裁判案由】    清償借款
【裁判全文】
臺灣高雄地方法院民事判決              95年度訴字第3662號
原      告  台灣中小企業銀行股份有限公司
法定代理人  丁○○
訴訟代理人  甲○○
被      告  林石鵬即鑫龍餐廳
                    現應為送.
            乙○○
                    現應為送.
            丙○○
當事人間請求清償借款事件，本院於民國95年12月27日言詞辯論
終結，判決如下：
    主  文
被告應連帶給付原告新臺幣貳佰伍拾壹萬陸仟伍佰壹拾元，及自
民國九十五年七月二十日起至清償日止，按週年利率百分之六點
七五計算之利息，暨自民國九十五年八月二十日起至清償日止，
其逾期在六個月以內者，按上開利率百分之十，逾期超過六個月
者，按上開利率百分之二十計算之違約金。
訴訟費用由被告連帶負擔。
本判決第一項於原告以新臺幣捌拾參萬玖仟元為被告供擔保後，
得假執行。
    事實及理由
一、本件被告林石鵬即鑫龍餐廳（下稱被告林石鵬）、乙○○經
    合法通知，均未於言詞辯論期日到場，核無民事訴訟法第
    386 條各款所列情形，爰依原告之聲請，由其一造辯論而為
    判決。
二、原告主張：被告林石鵬於民國94年8 月19日邀同被告乙○○
    、丙○○為連帶保證人，向原告借款新臺幣（下同）
    3,000,000 元（下稱系爭借款），雙方約定借款期間自94年
    8 月19日起至99年8 月19日止，自實際撥款日起，依年金法
    ，按月攤還本息，利息按原告當時之基準利率加週年利率百
    分之3.09計付，嗣隨原告基準利率調整而調整，並自調整日
    起，按調整後之週年利率計算。並約定債務不依約清償本金
    時，視為全部到期。且約定逾期在6 個月內者，按上開利率
    百分之10，超過6 個月者，按上開利率百分之20加計違約金
    。詎被告林石鵬僅繳納系爭借款至95年7 月18日止應分期繳
    納之本金及利息，即未依約繳納，依約系爭借款債務視為全
    部到期，迄今尚有如主文第1 項所示之金額仍未受償，爰依
    消費借貸及連帶保證之法律關係，提起本訴。並聲明：求為
    判決如主文第1 項所示，並願供擔保請准宣告假執行。
三、被告林石鵬、乙○○經合法通知，均未於言詞辯論期日到場
    ，亦未提出書狀為任何聲明或陳述。
四、被告丙○○辯稱：被告林石鵬僅告以係書立緊急聯絡人之資
    料，並未注意借據上記載連帶保證人等語。並聲明求為判決
    ：駁回原告之訴。
五、經查，原告主張被告林石鵬94年8 月19日邀同被告乙○○、
    丙○○為連帶保證人，向原告借貸系爭借款，雙方約定借款
    期間自94年8 月19日起至99年8 月19日止，自實際撥款日起
    ，依年金法，按月攤還本息，利息按原告當時之基準利率加
    週年利率百分之3.09計付，嗣隨原告基準利率調整而調整，
    並自調整日起，按調整後之週年利率計算。並約定債務不依
    約清償本金時，視為全部到期。且約定逾期在6 個月內者，
    按上開利率百分之10，超過6 個月者，按上開利率百分之20
    加計違約金。嗣被告林石鵬僅繳納系爭借款至95年7 月18日
    止應分期繳納之本金及利息，即未依約繳納，依約系爭借款
    債務視為全部到期，迄今尚有如主文第1 項所示之金額仍未
    受償之事實，業據其提出借款、交易明細查詢、放款利率歷
    史資料等影本各1 份、授信約定書影本3 份為證，被告林石
    鵬、乙○○已於相當事期受合法之通知，而於言詞辯論期日
    不到場，亦未提出準備書狀爭執。原告此部分主張之事實，
    應堪信為真正。
六、次查，原告主張被告丙○○為系爭借款之連帶保證人之事實
    ，業據其提出上有被告丙○○親自簽名之借據、授信約定書
    影本各1 份為證，惟為被告丙○○所否認，而以前揭情詞置
    辯。經查，被告丙○○之教育程度為高職畢業，業據被告丙
    ○○供陳在卷，並有個人基本資料查詢結果1 份在卷可按，
    對於所簽文書之意義，應無不加注意之理？且原告所提出之
    借據，於被告丙○○簽名處上方，明確記載「連帶保證人」
    等語，原告所提出之授信約定書內，被告丙○○簽名處共有
    2 處，其中1 處被告丙○○簽名處上方，亦明確載有「立約
    定書人」等語，以被告丙○○受有高職畢業之教育程度，豈
    有於簽名時，不知其係於連帶保證人處及立約定書人處簽名
    ，而非於緊急連絡人處簽名之可能？被告丙○○上開辯解，
    顯與常情有違，不足採信。又被告丙○○既於被告林石鵬與
    原告所簽借據之連帶保證人處簽名，顯然業已藉由同一書面
    與原告簽訂連帶保證契約，其為系爭借款之連帶保證人甚明
    。原告此部分之主張，亦堪信為真正。
七、按稱消費借貸者，謂當事人一方移轉金錢或其他代替物之所
    有權於他方，而約定他方以種類品質、數量相同之物返還之
    契約；借用人應於約定期限內，返還與借用物種類、品質、
    數量相同之物；遲延之債務，以支付金錢為標的者，債權人
    得請求依法定利率計算之遲延利息，但約定利率較高者，仍
    從其約定利率；當事人得約定債務人於債務不履行時，應支
    付違約金，民法第474 條第1 項、第478 條前段、第233 條
    第1 項、第250 條第1 項分別定有明文。次按，稱保證者，
    謂當事人約定，一方於他方之債務人不履行債務時，由其代
    負履行責任之契約；保證債務，除契約另有訂定外，包含主
    債務之利息、違約金、損害賠償及其他從屬於主債務之負擔
    ，民法第739 條、第740 條亦有明文。又按，保證債務之所
    謂連帶，係指保證人與主債務人負同一債務，對於債權人各
    負全部給付之責任者而言，此就民法第272 條第1 項規定連
    帶債務之文義參照觀之甚明（最高法院45年臺上字第1426號
    判例參照）。查本件被告林石鵬因未依約清償系爭借款本金
    ，依其與原告間之約定，全部債務視為到期，揆諸前開規定
    ，自應清償積欠之本金、利息及違約金，而被告乙○○、丙
    ○○為被告林金鵬向原告所借系爭借款之連帶保證人，依上
    開規定及說明，亦應就系爭借款債務，與被告林石鵬負連帶
    清償之責任。從而，原告依消費借貸及連帶保證之法律關係
    ，請求被告連帶給付如主文第1 項所示之本金、利息及違約
    金，洵屬有據，應予准許。
八、原告陳明願供擔保請准宣告假執行，核無不合，爰酌定相當
    擔保金額准許之。
九、據上論結，本件原告之訴為有理由，依民事訴訟法第385 條
    第1 項前段、第85條第2 項、第390 條第2 項，判決如主文
    。
中    華    民    國    95    年    12    月    29    日
                  民事第三庭  法  官  伍逸康
以上正本係照原本作成。
如不服本判決，應於送達後20日內，向本院提出上訴狀並表明上
訴理由，如於本判決宣示後送達前提起上訴者，應於判決送達後
10日內補提上訴理由書（須附繕本）。
中    華    民    國    95    年    12    月    29    日
                              書記官  林雯琪


司法院資訊處製作；財團法人民間司法改革基金會備份。
